---
title: 'TP 4 : ANOVA - Exercice 2'
output:
  pdf_document: default
  html_notebook: default
author: "Tracy ANDRE"
date: "May 10th, 2023"
---
# Exercice 2 : Comparaison de l'acidité de trois cafés
## ANOVA à deux facteurs sans interaction


#### **Q0 - Importation et préparation des données**


```{r}
setwd("C:/Users/andre/OneDrive/Documents/S6/Stats/TP4 - ANOVA/TP4_Donnees")
cafe <- read.table("cafe.csv",header=T, sep=";")
attach(cafe)
head(cafe)
```


```{r}
summary(cafe)
```

```{r}
cafe$cafe=as.factor(cafe$cafe)
cafe$juge=as.factor(cafe$juge)
head(cafe)
```


#### **Q1 - ANOVA à un facteur  : café**


Les modèles :
```{r}
model_note <- lm(Note~cafe, data=cafe)
```


Anova Note : 
```{r}
anova(model_note)
```

#### **Q2 - Test sur les moyennes**

```{r}
summary(model_note)
```

on peut voir que le cafe1 et 3 ont des moyennes qui peuvent être considérés comme identique mais pas cafe2 au risque de 5%

mais ceci n'est pas vrai au risque de 1% car la p_value de cafe 3>0.01

#### **Q3 - Effet des juges**


```{r}
model_cafe <- lm(Note ~ cafe + juge, data=cafe)
summary(model_cafe)
```


Les juges ont une effet non négligeable sur la note (avec un p value très faible pour chacun d'entre eux).


#### **Q4 - ANOVA à deux facteurs **

```{r}
anova(model_cafe)
```


On voit que les probabilités critiques sont quasi nulle donc on rejette $H_0$ et on conclut que les deux facteurs ont une influence sur la note de l'acidité du café.


#### **Q5 - Estimations par le calcul manuel**

Modèle à deux facteurs : 

$$ Y_{ijk} = \mu + \alpha_i + \beta_j + \epsilon_{ijk} \quad \forall i = 1,2,3 , \, \forall j = 1,...,6, \, \forall k = 1,...K$$
Avec K le nb de répétitions => sauf que ici c'est répétitif donc k = 1




