---
title: 'TP3 - Exercice 3 : Une application forestière '
output:
  html_notebook: default
author: "Tracy ANDRE"
date: "8th May, 2023"
---
**Note pour le notebook :**

Executing this chunk *Ctrl+Shift+Enter*

Add a new chunk *Ctrl+Alt+I*.

Preview *Ctrl+Shift+K* 

#### **Q1 - Importation des données**

```{r}
setwd("C:/Users/andre/OneDrive/Documents/S6/Stats/TP3_Donnees")
eucal <- read.table("eucalyptus.txt",header=T)

attach(eucal)

head(eucal)
```

```{r}
summary(eucal)
```


#### **Q2 - Nuage de points**

```{r}
plot(ht, circ, pch = 19, col = "orange", title("Hauteur en fonction de la circonférences"))
```



#### **Q3 - Modèle linéaire simple**

Le modèle de régression linéaire multiple est : 

$$ \forall i = 1,..., n \quad Y_i = \beta_0 + \beta_1x_i + \epsilon_i$$

avec comme hypothèses : 

* erreurs résiduelles sont indépendantes et de même loi $\mathcal{N}(0,\sigma^2)$
* que la variance des erreurs est constante
* hypothèse de linéarité suppose que la relation entre X et Y est linéaire


#### **Q4 - Superposition nuage de points et droite de régression**

```{r}
model1 <- lm(ht ~ circ, data = eucal)
plot(ht, circ, pch = 19, col = "orange", title("Hauteur en fonction de la circonférence"), ylim = c(0,70))
abline(model1, col="red")

```

On peut voir que la droite de régression passe en dessous le nuage de points : cela peut traduire une très faible corrélation entre les deux variables ht et circ.

#### **Q4(bis) - Graphe des résidus**

```{r}
plot(model1$fitted.values, model1$residuals, col = "red", pch = 19, xlab = "^y", ylab = "Residuals")
resume1 <- summary(model1)
abline(h=0)
abline(h=-2*resume1$sigma,lty=2, col = "blue")
abline(h=2*resume1$sigma, lty=2, col = "orange")

plot(model1, col = "red", pch = 19, which = 2)
```

On peut voir que les hypothèses semblent bien être vérifiée, malgré une petite agglomération des points. 

#### **Q5 - Modèle de régression multiple**

*(a) Modèle sous forme matricielle*

$$ Ht = Circ \times \beta  + \epsilon $$
avec : $$ Ht = \begin{pmatrix} Ht_1 \\ Ht_2 \\ ... \\ Ht_n \end{pmatrix} ,
Circ_{n \times 3} = \begin{pmatrix} 1&circ_{1,1}&\sqrt{circ_{1,2}} \\ .&.&. \\ .&.&. \\ 1&circ_{n,1}&\sqrt{circ_{n,2}} \end{pmatrix}, 
\beta = \begin{pmatrix} \beta_0 \\ \beta_1 \\ \beta_2 \end{pmatrix},
E_{n \times 1} = \begin{pmatrix} \epsilon_1 \\ \epsilon_2 \\ . \\ . \\ \epsilon_n \end{pmatrix}
$$

*(b) Estimation des paramètres*

$$ \hat{\beta} = (X'X) \times X' \times H_t$$ 


```{r}
n <- length(ht)
X <- matrix(c(rep(1,n), circ, sqrt(circ)), ncol=3)
beta_chapo <- solve(t(X) %*% X) %*% t(X) %*% ht
beta_chapo
```

*(c) Variance résiduelle*


$$ E = Y - \hat{Y} $$ 
$$ \hat{\sigma} = \frac{E'E}{n -p - 1} $$

```{r}
residus <- ht - X %*% beta_chapo
sigma_chapo <- t(residus) %*% residus / (n-length(beta_chapo))
sigma_chapo
```

*(d) Estimation de l'écart-type des beta chapo*

//TOCONTINUE

pas compris celle ci : essayer de le faire à la mano

```{r}
s_beta <- sqrt(sigma_chapo * diag(solve(t(X)%*% X)))
s_beta
```


*(e) La circonférence d'un arbre a une influence sur sa hauteur ?*

Hypothèses du test de Student : 

$$ H_0 : \left\{ \beta_j = 0 \right\} $$


La statistique de test et sa loi :

$$ t = \frac{\hat{\beta_j}}{\hat{\sigma_{\beta_j}}}   $$

Région de rejet du test : 

*(f) Vérfication avec la fonction lm*

*(g)*

