---
title: "TP3 - Exercice 1"
author: "Tracy ANDRE"
date: "April 30, 2023"
output:
  pdf_notebook
---
TP3 : Régression linéaire multiple

EXERCICE 1 : Effet de la publicité sur les ventes d'un produit

Question 1
```{r}
setwd("C:/Users/andre/OneDrive/Documents/S6/Stats/TP3_Donnees")
pub <- read.table("Advertising.csv",header=T, row.names = 1, sep=",")

attach(pub)

head(pub)
```

```{r}
summary(pub)
```

Question 2

```{r}
correlation <- cor(pub)
correlation
```
Les variables TV et Sales semblent être fortement correlées
2ème + grosse corrélation : ventes et radio
A l'inverse, les varaibles TV et Newspaper semblent être anti-correlées

Question 3 : Régression linéaire simple de la variable Sales sur la variable TV


  * nuage de points : 
```{r}
plot(y= pub$Sales, x = pub$TV, ylab="Ventes", xlab="TV", pch=19)
reg=lm(pub$Sales~TV,data=pub)
resume=summary(reg)
resume

x=c(min(pub$TV),max(pub$TV))
y = reg$coeff[1] + reg$coeff[2]*x
lines(x,y,col="red")
```

  * graphe des résidus 


```{r}
plot(x = reg$fitted.values,y = reg$residuals, xlab="^y",ylab="Residuals", pch=19, col="orange")
abline(h=0)
abline(h=-2*resume$sigma,lty=2, col = "red")
abline(h=2*resume$sigma, col="blue", lty=2)
```


Le modèle est-il bien ajusté aux données ? Le budget alloué à la publicité à la télévision a-t-il une influence sur les
ventes du produit ?
=> Le modèle ne semble pas ajusté aux données car la variance n'est pas constante dans le 1er graphe
=> Les données ne sont pas réparties aléatoirement donc cela laisse penser que le budget TV a une influence sur les ventes 


Question 4

Avec la variable Radio 

```{r}
plot(y= pub$Sales, x = pub$Radio, ylab="Ventes", xlab="Radio", pch=19)
reg1=lm(pub$Sales~Radio,data=pub)
resume=summary(reg1)
resume

x=c(min(pub$TV),max(pub$TV))
y = reg1$coeff[1] + reg1$coeff[2]*x
lines(x,y,col="red")

plot(x = reg1$fitted.values,y = reg1$residuals, xlab="^y",ylab="Residuals", pch=19, col="red")
abline(h=0)
abline(h=-2*resume$sigma,lty=2, col = "red")
abline(h=2*resume$sigma, col="blue", lty=2)

```

Avec la variable Newspapers

```{r}
plot(y= pub$Sales, x = pub$Newspaper, ylab="Ventes", xlab="Journaux", pch=19)
reg2=lm(pub$Sales~Newspaper,data=pub)
resume=summary(reg2)
resume

x=c(min(pub$Newspaper),max(pub$Newspaper))
y = reg2$coeff[1] + reg2$coeff[2]*x
lines(x,y,col="red")

plot(x = reg2$fitted.values,y = reg2$residuals, xlab="^y",ylab="Residuals", pch=19, col="blue")
abline(h=0)
abline(h=-2*resume$sigma,lty=2, col = "blue")
abline(h=2*resume$sigma, lty=2)
```

NB : dans toutes les régressions, il faudrait regarder les R², la p value et regarder la cohérence (comme au TP2) // TODO
significativement différent de 0 au risque de 5 

R² => à quel point explique la variabilité de y


-------------------------------------------------


Question 5 - Régression multiple sur 3 variables 

```{r}
reg=lm(formula = Sales~TV+Radio+Newspaper, data=pub)
reg$coefficients
```
On peut lire dans l'ordre : beta0^, beta1^ ... etc
avec beta0^ la quantité qu'on va vendre si on ne fait ni TV, ni Radio, ni Journaux


```{r}
summary(reg)
```

Attention pour le R² on doit prendre l'ajuster pour observer la variabilité des ventes est expliqué par le modèle (ici 0.8956)
sigma chapeau c'est residual sd error : 1.686


Question 6

Peut-on affrmer, avec un risque d'erreur de 5 %, qu'au moins une des variables explicatives a
une influence sur la quantité de produits vendus ?

test global => beta1=beta2=beta3=0 => la proba critique est toute petite donc rejeter => donc au moins une qui n'est pas nulle 
la statistique = F-statistic => 


Question 7 
Peut-on affrmer, avec un risque d'erreur de 5 %, que le budget alloué à la publicité à la télévision
a une influence sur les ventes du produit ?

Intercept = beta0
sur la 1ère ligne : on test beta1 = 0 => proba critique petite => beta1 pas nul
sur la 2ème ligne beta2 = 0 => proba petite => beta2 pas nul
sur la 3ème ligne : beta3 =0 => proba gde => beta3 considéré comme nul

NB : on peut regarder les *** à coté du test => donne le degrés de proche de 0 


Question 8 
```{r}
reg=lm(formula = Sales~TV+Radio, data=pub)
reg$coefficients
summary(reg)
```

F-statistic gde => donc une des deux variables qui explique qqch 
On remarque que le coefficient beta2^ est + gd que l'autre donc il semblerait + jusdicieux de mettre les 10 000€ dans la radio 
lorsqu'on augmente d'1 unité => 0.18
pour 10 milliers de dollars => 0.18 * 10 = 1.8 milliers nb d'unité 

// normalement faut faire les cmd en dessous mais faut installer 


```{r}
library(rgl)
library(car)
scatter3d(Sales~TV+Radio, data=pub)
```

Question 10 

Notre client a investi 100 000 dollars dans la TV et 20 000 dans la radio
Combien de produit devrait-il vendre ?

```{r}
model <- lm(Sales ~ TV + Radio + Newspaper, data=pub)

predict(reg, newdata = data.frame(TV = 100, Radio = 20, Newspaper = 0), interval = "prediction")
```

Il devrait vendre 2133 produits supplémentaires ?? 




